【裁判字號】    99,交聲,3927
【裁判日期】    991108
【裁判案由】    聲明異議
【裁判全文】
臺灣臺中地方法院交通事件裁定        99年度交聲字第3927號
原處分機關  交通部公路總局臺中區監理所
異議人即
受處分人    甲○○
上列異議人即受處分人因違反道路交通管理處罰條例案件，對於
交通部公路總局臺中區監理所民國99年10月26日所為之處分（中
監違字第裁60-GF0000000號），聲明異議，本院裁定如下：
    主    文
異議駁回。
    理    由
一、原處分意旨略以：異議人即受處分人（下稱受處分人）甲○
    ○於民國99年10月7 日12時36分許，駕駛車牌號碼7Q-1919
    號自小客車，於臺中市○○路○ 段145 之6 號前處，因「已
    領有號牌，前車牌未懸掛置車內，駕車行駛道路」之違規，
    經臺中市警察局第五分局依違反道路交通管理處罰條例第12
    條第1 項第7 款當場舉發，受處分人於違規單應到案日期前
    提出陳述，惟對原舉發單位函復仍有不服，本所遂於99年10
    月26日以中監違字第裁60-GF0000000號裁決書，裁處罰鍰新
    臺幣（下同）5,400 元，並吊銷汽車牌照，逾期依裁決書處
    罰主文辦理等語。
二、本件聲明異議意旨略以：伊因於10月7 日早上9 時45分許開
    7Q -1919號車，在大墩11街圓型劇場右轉被CA8313車子擦撞
    ，雙方私下和解，開到舜來汽車有限公司估修理費用。7Q-1
    919 號受損部分拔下來烤漆要兩天時間，修車廠沒有把車牌
    掛上去，開回去的路上被罰。員警卻說只是暫罰，卻要罰5,
    400 元，還要重新驗車領牌。如果知道會罰這麼重，誰還敢
    開沒有掛車牌的車在路上給員警開單，爰聲明異議云云。
三、按汽車已領有號牌而未懸掛或不依指定位置懸掛者，處汽車
    所有人3,600 元以上10,800元以下罰鍰，並禁止其行駛；其
    牌照吊銷之，道路交通管理處罰條例第12條第1 項第7 款、
    第2 項分別定有明文。另按汽車牌照包括號牌、行車執照及
    拖車使用證，為行車之許可憑證；汽車號牌懸掛位置，除原
    設有固定位置外，汽車號牌每車兩面，應正面懸掛於車輛前
    後端之明顯適當位置，道路交通安全規則第8 條前段、第11
    條第1 項第1 款亦分別規定甚明。
四、經查：
(一)、受處分人甲○○於99年10月7 日12時36分許，駕駛車牌號碼
    7Q-1919 號自小客車，於臺中市○○路○ 段145 之6 號前處
    ，因「已領有號牌，前車牌未懸掛置車內，駕車行駛道路」
    之違規，經臺中市警察局第五分局依違反道路交通管理處罰
    條例第12條第1 項第7 款當場舉發等情，有上開舉發違反道
    路交通管理事件通知單、裁決書各1 紙在卷可參，並為受處
    分人所不爭執，此部分事實，應堪採信。
(二)、受處分人雖以前情置辯，惟按人民違反法律上之義務而應受
    行政罰之行為，法律無特別規定時，雖不以出於故意為必要
    ，仍須以過失為其責任條件，但應受行政罰之行為，僅須違
    反禁止規定或作為義務，而不以發生損害或其危險為其要件
    者，推定為有過失，於行為人不能舉證證明自己無過失時，
    即應受處罰（司法院大法官會議釋字第275 號解釋參照）。
    本件參諸受處分人所述，其所駕駛之車輛係於99年10月7 日
    早上9 時45分許，在臺中市○○○○街口右轉時遭擦撞，而開
    至舜來汽車有限公司估修理費用，因烤漆要兩天時間而未將
    號牌掛上等情，足認受處分人車輛遭撞地點，係在熱鬧市區
    ，尚非難以救援之偏僻地點，且受處分人遭查獲地點，係受
    處分人業已將該車送往修車廠修理後，駕駛該車回家之途中
    遭警員攔查，而非系爭車輛甫擦撞送往修車廠修理之途中遭
    攔查甚明，準此，受處分人當時車輛既已送至修車廠修理，
    所處地點又係熱鬧市區，受處分人縱欲返家，其途逕尚非除
    駕駛該車輛外，別無他法可圖，換言之，衡之當時情狀，受
    處分人並無非駕駛該車不可之緊急事由，而該車輛之號牌又
    因修理之需而取下，放置在車內，乃受處分人明知之事實，
    受處分人竟明知而依然駕駛該車輛，自有可歸責之事由，難
    謂其駕駛未懸掛號牌之車輛為無過失。又按汽車號牌每車兩
    面，應正面懸掛於車輛前後端之明顯適當位置，前揭道路交
    通安全規則第11條第1 項第1 款規定至明；汽車所有人領有
    號牌兩面，倘未分別懸掛於汽車之前、後端，即與上開規定
    有違，而車輛應依指定位置懸掛車輛號牌之本旨，乃在辨識
    車籍、特定車輛，對交通安全之維護有事前管理、事後規制
    追究之功效，受處分人既係領有駕駛執照之合法駕駛人，就
    上開道路交通安全規則之相關規定，自難諉以不知法律規定
    而解免其責。是以，受處分人前揭所辯，尚非可採。
五、從而，受處分人確有已領有號牌，前車牌未懸掛置車內，駕
    車行駛道路之違規事實，原處分機關據以援引道路交通管理
    處罰條例第12條第1 項第7 款之規定，裁處受處分人罰鍰5,
    400 元，並吊銷汽車牌照，並無不當。本件異議為無理由，
    應予駁回。
六、據上論斷，應依道路交通管理處罰條例第87條第2 項，道路
    交通事件處理辦法第18條，裁定如主文。
中    華    民    國    99    年    11    月    8     日
                    交通法庭    法  官  蔡美華
上正本證明與原本無異。
如不服本裁定，應於送達後5日內，向本院提出抗告狀。
                                書記官  謝惠雯
中    華    民    國    99    年    11    月    8     日

司法院資訊處製作；財團法人民間司法改革基金會備份。
